臺灣高等法院民事判決
110年度家上字第283號
上  訴  人  乙○○  
訴訟代理人  閻道至律師
上  訴  人  甲○○  
訴訟代理人  陳又新律師
            張家瑋律師
            宋建誼律師
上列當事人間請求離婚等事件，兩造對於中華民國110年9月23日
臺灣臺北地方法院108年度婚字第155號第一審判決各自提起上訴
，本院於111年8月23日言詞辯論終結，判決如下：
    主      文
原判決廢棄。
上訴人乙○○在第一審之訴駁回。
上訴人乙○○之上訴駁回。
第一、二審訴訟費用均由上訴人乙○○負擔。
    事實及理由
一、乙○○主張：兩造於民國100年12月12日結婚，育有未成年子
    女丙○○（OOO年OO月OO日生）、丁○○（OOO年O月O日生）。婚
    後，於104年間，甲○○為遵從其母決定，忽視伊生產後期待
    配偶陪伴之情緒而自行參加親友婚禮，或犧牲未成年子女健
    康仍執意出遊，又婆媳關係不睦，甲○○亦未曾調和，任由伊
    與甲○○之母嫌隙擴大。於106年3月間，甲○○確診罹患憂鬱症
    ，病症發作時會無端與伊爭吵，甚至多次向伊以自殺要脅，
    又甲○○情緒控管不佳，於同年，曾以手掐住丙○○脖子，亦會
    違反伊意願，強迫伊進行性行為，固經伊極力反抗終未得逞
    ，惟甲○○上開行為已令伊對其感到恐懼及心生排斥。自107
    年起，甲○○開始出現怪異舉止，包含窺視伊洗澡，也會趁伊
    熟睡時潛入房間拍攝伊及未成年子女照片，或臉部貼近盯著
    伊看等。伊拒絕發生性關係時，對伊為：「花錢養你還不給
    幹」等貶抑之言語羞辱。甲○○尚屢次未告知伊，即逕自出門
    旅遊，獨留伊在家看顧未成年子女。伊在飽受精神折磨下，
    遂於108年1月18日攜同丙○○離開原兩造共同居住之處所，甲
    ○○竟為阻止伊取得訴訟文書，封閉兩造原共同居所之信箱，
    要求信件轉送至甲○○母親居所，未經伊同意拆開伊之信件，
    取走法院重要通知。兩造分居迄今僅因未成年子女探視問題
    而聯繫，婚姻關係已名存實亡。甲○○上開行為已構成對伊不
    堪同居之虐待，且屬情節重大，致雙方婚姻無法維持之事由
    等語。為此，爰依民法第1052條第1項第3款、第2項之規定
    ，請求離婚，又未成年子女2人出生後均由伊負主要照顧責
    任，伊具備良好親職能力，與子女2人互動良好，反觀甲○○
    罹患憂鬱症，對子女2人時有情緒勒索或灌輸負面思想，未
    成年子女2人應由伊單獨行使親權，始符未成年子女最佳利
    益。爰依民法第1055條第1項、第4項規定，請求酌定對於未
    成年子女2人權利義務之行使或負擔，由伊單獨任之，及自
    本件酌定未成年子女親權之裁判確定之翌日起至丙○○、乙○○
    成年前1日止，按月於每月5日以前給付關於丙○○、乙○○之扶
    養費各新臺幣（下同）1萬1,074元，如遲誤1期履行，其後
    各期視為均已到期之判決（原審就離婚部分為乙○○勝訴判決
    ；並酌定對於丙○○、乙○○權利義務之行使或負擔由兩造共同
    任之，並各依序由乙○○、甲○○擔任主要照顧者；甲○○應自判
    決確定時起，至丙○○成年之日止，按月於每月5日前給付乙○
    ○關於丙○○扶養費1萬1,074元，如遲誤1期履行時，其後6期
    視為到期。乙○○對於原審酌定對於丙○○、丁○○權利義務之行
    使或負擔由兩造共同任之，並由甲○○擔任丁○○主要照顧者部
    分聲明不服，提起上訴；甲○○對於原審判准乙○○訴請離婚及
    酌定對於丙○○權利義務之行使或負擔由兩造共同任之，並由
    乙○○擔任主要照顧者部分不服，提起上訴）。上訴聲明：㈠
    原判決關於駁回乙○○後開第二、三、四項請求部分廢棄。㈡
    請准對於未成年子女丙○○、丁○○權利義務之行使或負擔，均
    由乙○○單獨任之。㈢甲○○得依家事聲明上訴狀附表1所示時間
    及方式，與未成年子女丙○○、丁○○為會面交往。㈣甲○○應自
    本件未成年子女之權利義務行使或負擔判決確定之翌日起，
    至丙○○及丁○○年滿20歲之日止，按月於每月5日（如遇例假
    日則順延1日）給付乙○○每名子女扶養費各2萬2,147元，如
    遲誤一期履行者，其後各期均視為已到期。並對甲○○之上訴
    ，為答辯聲明：對造上訴駁回。
二、甲○○則以：兩造已就伊前曾忽略乙○○甫生產後心情及丙○○健
    康，逕自攜同丙○○參加其胞妹婚禮等節而為溝通，且爾後伊
    已儘量配合乙○○之要求安排家庭生活。伊持續就醫治療憂鬱
    症，病症已明顯改善，107年7月起已進入減藥療程，兩造婚
    姻及家庭生活已幾近回復伊確診前原狀，伊否認有情緒失控
    ，掐住丙○○脖子、偷窺乙○○洗澡、違反乙○○意願而性交等情
    事，伊凌晨進入乙○○房間，則係為與乙○○商討未成年子女之
    就寢空間。伊於106年間向乙○○表示：「花錢養你還不給幹
    」等語，係夫妻間嬉鬧或吵架之言語，伊已向乙○○道歉並取
    得原諒。伊係經乙○○同意始至日本旅遊。至會封閉兩造原共
    同居所之信箱，係因乙○○禁止伊返家，伊無法領取信件、帳
    單，只好將收信信箱改成其母親住處信箱，伊不曾故意擅自
    拆閱乙○○信件，均如數轉交信件予乙○○。乙○○篤信宮廟，於
    108年1月18日無故攜同丙○○離家，伊多次尋求婚姻諮商，均
    遭乙○○拒絕，縱認兩造婚姻因此不能維持，亦以乙○○之可歸
    責性較大。倘判准兩造離婚，願單獨行使未成年子女2人之
    親權等語，資為抗辯。上訴聲明：㈠原判決廢棄。㈡乙○○在第
    一審之訴駁回。並對乙○○之上訴，為答辯聲明：上訴駁回。
三、兩造不爭事項：
　　兩造於100年12月12日結婚，育有未成年子女丙○○（男，OOO
    年OO月OO日生）、丁○○（女，OOO年O月O日），婚姻關係現
    仍存續中等情，有卷附戶籍謄本可稽（見原審卷一第25頁)
    。
四、本院得心證之理由：
　㈠乙○○依民法第1052條第2項規定訴請離婚部分：　　　
　  民法第1052條第1項所列舉10款判決離婚事由以外之重大事
    由，難以維持婚姻者，夫妻之一方得請求離婚，但其事由應
    由夫妻之一方負責者，僅他方得請求離婚，民法第1052條第
    2項定有明文。關於「難以維持婚姻之重大事由」，其判斷
    之標準為婚姻是否已生破綻而無回復之希望。而婚姻是否已
    生破綻無回復之希望，則應依客觀之標準，即難以維持婚姻
    之事實，是否已達於倘處於同一境況，任何人均將喪失維持
    婚姻意欲之程度而定。倘該重大事由，夫妻雙方均須負責時
    ，應比較衡量雙方之有責程度，僅責任較輕之一方得向責任
    較重之他方請求離婚，如有責程度相同時，雙方均得請求離
    婚，始屬公允，是責任較重之一方應不得向責任較輕之他方
    請求離婚。
　⒈關於婚姻破綻部分：　
　　乙○○主張兩造間婚姻有難以挽回之破綻，請求離婚等語，為
    甲○○所否認。查，兩造於100年12月12日結婚，育有子女丙○
    ○、丁○○。乙○○自108年1月18日起，攜同丙○○遷出兩造住處
    ，嗣於同年3月26日起訴請求離婚，另於同年8月26日向臺灣
    臺北地方檢察署（下稱臺北地檢署）提告，甲○○未經其同意
    進入其住所而涉犯侵入住宅罪嫌，經臺北地檢署108年度偵
    字第23170號不起訴處分而確定在案，有民事起訴狀暨其上
    原法院收狀戳章可查（見原審卷一第9頁），復有臺北地檢
    署108年度偵字第23170號偵查卷宗可按。又兩造分居迄今，
    僅為聯繫未成年子女見面交往事宜而有聯繫，為兩造所不爭
    執（見本院卷第113頁），可見兩造自乙○○離家後見簿公堂
    ，且無情感交流，感情淡薄、形同陌路，婚姻關係誠摰互信
    之感情基礎，已不復存在，難期兩造能共同協力維持圓滿之
    婚姻生活，核諸前揭說明，兩造婚姻之破綻，已達於一般人
    之生活經驗倘處於上述同一境況，均將喪失維持婚姻意欲之
    程度，且難期修復，足徵乙○○主張兩造間確有難以維持婚姻
    之重大事由存在等語，可以採憑。
　⒉關於婚姻破綻責任歸屬部分：
　⑴乙○○主張於104年間，甲○○為遵從其母決定，忽視其生產後期
    待配偶陪伴之情緒而自行參加親友婚禮，或犧牲未成年子女
    健康仍執意出遊等語，甲○○抗辯兩造已就其前曾忽略乙○○甫
    生產後心情及丙○○健康，逕自攜同丙○○參加其胞妹婚禮等情
    而為溝通，且爾後已儘量配合乙○○之要求安排家庭生活等語
    。審究乙○○主張甲○○忽略其心情及丙○○健康，堅持順從其母
    要求攜同丙○○出遊等情，固然屬實，惟均發生於104年間，
    乙○○未主張於105年後再有該等情事發生，可認甲○○抗辯兩
    造已就上開情事為溝通、協調，且配合乙○○意願安排家庭生
    活等語，可以信取。乙○○執詞甲○○於104年間未顧及其心情
    及丙○○健康，決意攜同丙○○出遊，造成兩造婚姻破裂之過失
    等語，洵屬無據。　　
　⑵乙○○主張於106年3月間，甲○○確診罹患憂鬱症，病症發作時
    會無端與其爭吵，甚至多次向其以自殺要脅等語，甲○○抗辯
    其持續就醫治療憂鬱症，於107年7月起已進入減藥療程等語
    。查，甲○○於106年3月間確診罹患憂鬱症，有永康身心診所
    108年8月19日函文暨病歷附卷可稽（見原審卷一第151至209
    頁），乙○○此部分主張可以採信。惟稽以該診所函覆內容：
    「病患甲○○…首次於本所就診日為民國106年3月3日，最近一
    次就診日為民國108年8月2日，迄今共計39 次門診就診。另
    ，同時在本所接受心理諮商，首次為民國106年4月20日，最
    近一次為民國108年8月16日；每1-2週進行1 次，迄今共計8
    7次心理諮商。」、「治療前期，該病患確實因前述病症尚
    無顯著改善，影響部分日常生活，如主觀感覺提不起勁、疲
    倦、睡眠障礙、工作專注力欠佳等。治療後期，前述病症漸
    有改善，影響日常生活程度顯著降低，自民國107年7月起進
    入減藥療程，而心理諮商仍維持固定頻率進行中。」、「該
    病患自民國106年3月至今，皆有按時回診接受心理諮商，亦
    同時持續接受藥物治療。」等語（見原審卷一第151至152頁
    ），另有永康身心診所111年8月3日診斷證明書可按（見本
    院卷第261頁），足見甲○○本身有病識感，又持續且規律回
    診治療，病情得以控制，並獲得改善，已非處於無法期望甲
    ○○維持個人於社會生活中之基本角色功能及兩造家庭生活趨
    於正常之狀況，乙○○固提出甲○○行動電話通訊軟體LINE對話
    內容：「明知道大家都愛你、關心你，卻還是滿腦子想自我
    毀滅、報復別人。堅持站在受害者的位置上，只想到自己，
    完全忽略自己受到那麼多的照顧和幫助，甚至傷害最親近的
    人。反正已經是這樣的人生了，就讓它往最壞的方向前進吧
    。對自殺的新聞特別關注，拚命想找出跟自己之間的共通性
    。」等語（見原審卷一第233頁），惟審酌該對話係兩造於1
    06年9月間之對話，當時甲○○確診罹患憂鬱症半年，甫進入
    療程，乙○○復未能提出其他甲○○以自殺要脅之證據以實其說
    ，難認乙○○主張甲○○罹患憂鬱症後，時會無端與其爭吵，甚
    至多次以自殺要脅，而造成兩造婚姻關係破裂等語，可以採
    憑。
　⑶乙○○主張自107年起，甲○○開始出現怪異舉止，包含窺視其洗
    澡，也會趁其熟睡時潛入房間拍攝其及未成年子女照片，或
    臉部貼近盯著其看等語，甲○○抗辯其凌晨進入乙○○房間，則
    係為與乙○○商討未成年子女之就寢空間問題等語。查，乙○○
    主張甲○○會趁其熟睡時潛入房間等語，為甲○○所不爭執，乙
    ○○此部分主張可以信取，惟乙○○未能舉證證明甲○○為此行為
    之時間、次數，尚無從證明乙○○主張已足以令乙○○及未成年
    子女產生生活上困擾等語，可以採信。此外，乙○○主張甲○○
    會拍攝其與未成年子女照片，或臉部貼近盯著其看等語，為
    甲○○否認，乙○○復未能舉證證明甲○○有此等舉措，是實難認
    乙○○此部分主張可採，是乙○○主張因甲○○舉止怪異，趁其熟
    睡時潛入房間拍攝其及未成年子女照片，或臉部貼近盯著其
    看，致其心生恐懼、緊張等語，委無足採。
　⑷乙○○主張其拒絕與甲○○發生性關係時，甲○○對其為：「花錢
    養你還不給幹」等貶抑之言語羞辱等語，甲○○抗辯該等言語
    係夫妻間嬉鬧或吵架之言語，其已向乙○○道歉並取得原諒等
    語。查，乙○○主張其拒絕與甲○○發生性關係時，甲○○對其為
    ：「花錢養你還不給幹」等語，為甲○○所不爭執，乙○○此部
    分主張可以信取。然衡以甲○○固對乙○○有為上開貶抑性之言
    語，惟次數僅此一次，乙○○復未舉證證明甲○○有對其另為其
    他貶抑之言語，或該次言語已造成兩造間關係難以修復、彌
    補，執此，乙○○主張甲○○為一次貶抑性言語，造成兩造婚姻
    關係破裂，尚難採信。
　⑸乙○○主張其與甲○○之母婆媳關係不睦，甲○○亦未曾調和，任
    由其與甲○○之母嫌隙擴大等語，甲○○抗辯並無婆媳關係不睦
    之情事等語。查，乙○○固提出兩造107年6月22日、同年月25
    日LINE對話內容為據，佐證其與甲○○之母關係不睦。惟稽以
    107年6月22日LINE對話內容：「乙○○：昨天忘了跟你說，聘
    金我爸媽原意就是給我們兩個結婚後當生活費，所以才原封
    不動還給我，放在我戶頭也許你會有疑慮，所以我下禮拜會
    匯一半就是15萬到你戶頭。想想看若我們妹妹要出嫁，我們
    說小聘要30，如果真的要賣女兒，小聘我們會匯入我們戶頭
    還是原封不動還給女兒說當他們生活費？有時候你堅持的點
    是站在自己利益考量而非對方，那就看不到事情始末。你媽
    可以不跟房客收快一百多萬的房租，卻十分在意這30萬，為
    的是什麼？其實就是不願意不爽，為何呢？就是不喜歡我這
    個媳婦，就是這樣，這樣看你就會明白。把自己立場跟情緒
    排除掉，只看事情的演變跟事情的邏輯就會很清楚。看清楚
    了這一切你就不會那麼怨。甲○○：我又不是怨、妳、妳爸或
    我媽。是怨妳大姐。妳看不出來嗎？」；107年6月25日LINE
    對話內容：「上次跟你說聘金的事，本來那錢就是我爸媽給
    我們兩個用的，我們是這小家庭的支柱，給我兩個需要時就
    用，也是我們兩個若身心靈狀態不好時用，讓我們照顧好自
    己，按照我上次講的，我今天已匯聘金15萬到你中信個人帳
    號(尾數083)，你再確認一下，看你要買營養品養好身體或
    拿來安排旅遊讓你自己心理開心，都看你自己決定」等語（
    見原審卷一第27、29頁），觀之上開對話內容均無從得知乙
    ○○與甲○○之母關係有何不睦，此外，乙○○復未提出證據證明
    其與甲○○之母關係不睦，又因甲○○拒絕調停，造成關係日益
    惡化，準此，乙○○此部分主張難以信取，無從採憑。
　⑹乙○○主張甲○○屢次未告知其，即逕自出門旅遊，獨留其在家
    看顧未成年子女，甲○○抗辯其經乙○○同意，始單獨進入展覽
    場看展，每次出遊亦與乙○○保持聯絡，乙○○知悉並支持其前
    往日本旅遊等語。查，乙○○主張甲○○於107年10月17日至同
    年月21日至日本旅遊，有入出境資訊連結作業可考（見原審
    卷一第143頁），此部分主張可以採信。觀之甲○○提出之兩
    造107年4月23日LINE對話內容：「甲○○：我10月可以去日本
    耶。教我訂機票跟飯店。乙○○：好哦」等語（見原審卷一第
    275頁），可知乙○○並非不知悉甲○○107年10月有前往日本之
    計畫；又衡之倘乙○○認為甲○○不得單獨進入展覽館看展，何
    以未當場阻止甲○○或事後有立即向甲○○抗議之舉，此外，乙
    ○○復未能舉證證明甲○○未得乙○○同意逕自出遊，是乙○○主張
    甲○○常未告知或未經其同意逕自出遊或看展等語洵屬無據，
    並不可採。
　⑺乙○○主張甲○○為阻止其取得訴訟文書，封閉兩造原共同居所
    之信箱，要求信件轉送至甲○○母親居所，又未經其同意拆閱
    其信件，取走法院重要通知等語，甲○○抗辯因乙○○禁止其返
    家，其無法領取信件、帳單，只好將收信信箱改成其母親住
    處信箱，其不曾故意擅自拆閱乙○○信件，均如數轉交信件予
    乙○○。查，乙○○主張甲○○將兩造原共同居所之信箱投遞口封
    閉，並要求郵務人員將信件均轉送至臺北市○○區○○○路0段00
    0巷0號2樓信箱等語，有照片3幀在卷可稽（見原審卷一第13
    5至137頁），此部分主張可以採信。乙○○主張甲○○拆閱其信
    件，並取走法院重要通知等語，並提出照片6幀為據（見原
    審卷一第139至141頁），然稽以乙○○提出之照片，僅能知悉
    有中華電信帳單、寄件人為中興保全股份有限公司信件各1
    份有拆開，尚無從得知甲○○有無閱覽該等信件，或有取走法
    院通知之情，是此部分亦無從認定乙○○主張有據，而為有利
    乙○○之認定。
　⑻乙○○主張甲○○情緒控管不佳，於106年間，曾以手掐住丙○○脖
    子，亦會違反其意願，強迫其進行性行為，也會窺視其洗澡
    等語，為甲○○所否認，乙○○空言主張甲○○有上舉，惟迄未能
    舉證證明以實其說，難認此部分主張可以採信。
　⑼承上以觀，乙○○主張甲○○僅重視母親之決定，忽視其生產後
    期待配偶陪伴之情緒而自行參與親友婚禮，或犧牲未成年子
    女健康仍執意出遊，又確診罹患憂鬱症，病症發作時會無端
    與伊爭吵，甚至多次向其以自殺要脅，於其拒絕發生性關係
    時，對其為：「花錢養你還不給幹」等貶抑之言語羞辱，致
    兩造婚姻關係破裂等語，並不可採；又主張自107年起開始
    出現怪異舉止，包含窺視其洗澡，也會趁其熟睡時潛入房間
    拍攝其及未成年子女照片，或臉部貼近盯著其看等，其與甲
    ○○之母婆媳關係不睦，甲○○未曾調和，任由其與甲○○之母嫌
    隙擴大，又甲○○情緒控管不佳，曾以手掐住丙○○脖子，亦會
    違反其意願，強迫其進行性行為等語，屢次未告知其即逕自
    出門旅遊等語，則未提出證據以實其說。而乙○○於108年1月
    18日攜同丙○○離家，乙○○離家後，甲○○多次尋求婚姻諮詢，
    然為乙○○拒絕，此為兩造所無爭執，乙○○未能就兩造婚姻問
    題良性溝通，即主動離家，甲○○希望挽回兩造婚姻，尋求婚
    姻諮詢等外援，卻遭乙○○漠然拒絕，乙○○就兩造婚姻不能維
    持，顯具較高可歸責性，依上說明，自不得依民法第1052條
    第2項之規定請求離婚。
　㈡乙○○主張甲○○對其有不堪同居之虐待，依民法第1052條第1項
    第3款規定訴請離婚部分：
　⒈按民法第1052條第1項第3款所謂不堪同居之虐待，係指予以
    身體上或精神上不可忍受之痛苦，致不堪繼續同居者而言，
    如非客觀的已達於此程度，不容夫妻之一方，以主觀之見解
    ，任意請求與他方離婚。又民法第1052條第1項第3款所稱「
    不堪同居之虐待」，應就具體事件，衡量夫妻之一方受他方
    虐待所受侵害之嚴重性，斟酌當事人之教育程度、社會地位
    及其他情事，是否已危及婚姻關係之維繫以為斷。若受他方
    虐待已逾越夫妻通常所能忍受之程度而有侵害人格尊嚴與人
    身安全者，即不得謂非受不堪同居之虐待（最高法院34年上
    字第3968號判例、86年度台上字第2911號判決意旨可參）。
　⒉乙○○主張甲○○僅重視母親之決定，忽視其生產後期待配偶陪
    伴之情緒而自行參與親友婚禮，或犧牲未成年子女健康仍執
    意出遊，又確診罹患憂鬱症，病症發作時會無端與伊爭吵，
    甚至多次向其以自殺要脅，於其拒絕發生性關係時，對其為
    ：「花錢養你還不給幹」等貶抑之言語羞辱，對其形成長期
    精神上虐待等語。經查，乙○○前開主張所發生之時間係於10
    4年或106年間，距離乙○○108年1月離家尚有一段非短時間，
    又有自殺傾向之負面言語及貶抑性之言語次數僅各為1次，
    甲○○就其憂鬱症持續且有效治療，並收得控制良好之成效，
    均如上述，難認客觀上已使乙○○受有精神上不可忍受之痛苦
    ，致不堪繼續同居之程度；乙○○又主張自107年起，甲○○舉
    止怪異，包含窺視其洗澡，也會趁其熟睡時潛入房間拍攝其
    及未成年子女照片，或臉部貼近盯著其看等，其與甲○○之母
    婆媳關係不睦，甲○○未曾調和，任由其與甲○○之母嫌隙擴大
    ，又甲○○情緒控管不佳，曾以手掐住丙○○脖子，亦會違反其
    意願，強迫其進行性行為等語，屢次未告知其即逕自出門旅
    遊，對其形成長期精神上虐待等語，未有證據以實其說，亦
    如上述，客觀上難認乙○○主張屬實，自難採信。從而，乙○○
    依民法第1052條第1項第3款規定訴請判決離婚，洵屬無據，
    應予駁回。乙○○請求離婚部分既經駁回，則其請求成年子女
    權利義務之行使、負擔均由其單獨任之，暨請求甲○○給付扶
    養費部分，亦屬無理由，不應准許。
五、綜上所述，乙○○依民法第1052條第1項第3款及第2項規定，
    請求准與甲○○離婚，俱為無理由，不應准許。原法院為乙○○
    勝訴之判決，尚有未洽，甲○○上訴意旨指摘原判決不當，求
    予廢棄改判，為有理由，爰由本院廢棄原判決，改判如主文
    第2項所示。至乙○○請求未成年子女權利義務之行使、負擔
    均由其單獨任之，暨請求甲○○給付扶養費部分，原判決為乙
    ○○敗訴之諭知，核無不合，乙○○上訴意旨指摘原判決此部分
    不當，求予廢棄改判，並無理由，應駁回其上訴。
六、本件事證已臻明確，兩造其餘之攻擊或防禦方法及所用之證
    據，經本院斟酌後，認為均不足以影響本判決之結果，爰不
    逐一論列，附此敘明。
七、據上論結，本件甲○○上訴為有理由，乙○○上訴無理由，依家
    事事件法第51條、民事訴訟法第450條、第449條第1項、第7
    8條，判決如主文。
中　　華　　民　　國　　111 　年　　9 　　月　　13 　日
                  家事法庭
                      審判長法  官  周美雲
                            法  官  古振暉
                            法  官  江春瑩
正本係照原本作成。
如不服本判決，應於收受送達後20日內向本院提出上訴書狀，其
未表明上訴理由者，應於提出上訴後20日內向本院補提理由書狀
（均須按他造當事人之人數附繕本）上訴時應提出委任律師或具
有律師資格之人之委任狀；委任有律師資格者，另應附具律師資
格證書及釋明委任人與受任人有民事訴訟法第466 條之1第1項但
書或第2項所定關係之釋明文書影本。如委任律師提起上訴者，
應一併繳納上訴審裁判費。
中　　華　　民　　國　　111 　年　　9 　　月　　13　　日

  　　　　　　　　　　　　　書記官  莊智凱